【裁判字號】    89,上訴,592
【裁判日期】    890331
【裁判案由】    違反藥事法
【裁判全文】
臺灣高等法院刑事判決                            八十九年度上訴字第五九二號
    上  訴  人  臺灣臺北地方法院檢察署檢察官
    被      告  甲○○
右上訴人因被告違反藥事法案件，不服臺灣臺北地方法院八十八年度訴字第一三七七
號，中華民國八十八年十二月十日第一審判決（起訴案號：臺灣臺北地方法院檢察署
八十八年度偵字第一七二五三號）提起上訴，本院判決如左：
    主      文
上訴駁回。
    理      由
一、公訴意旨略以：被告甲○○於不詳時間起在臺北市○○街○段一六一號一樓其所
    經營之良易西藥房內，意圖販賣而陳列業經中央主管機關行政院衛生署明令公告
    之禁藥 YOHIMBINE一百七十四顆，嗣於民國（下同）八十八年六月十一日下午七
    時許在前開藥房內為警執行搜索時查獲，因認被告涉有藥事法第八十三條第一項
    意圖販賣而陳列禁藥罪嫌等語。
二、按犯罪事實應依證據認定之，無證據不得推定其犯罪事實。又不能證明被告犯罪
    者，應諭知無罪之判決，刑事訴訟法第一百五十四條、第三百零一條第一項分別
    定有明文。又事實之認定，應憑證據，如未能發現相當證據，或證據不足以證明
    ，自不能以推測或擬制之方法，為裁判之基礎（最高法院四十年台上字第八六號
    判例參照）。而所謂證據，係指足以證明被告確有犯罪行為之積極證據而言，該
    項證據須適於為被告犯罪之證明者，始得採為斷罪之資料（參照最高法院六十九
    年臺上字第四九一三號判例）。又認定不利於被告之事實，須依積極證據，苟積
    極證據不足為不利於被告事實之認定時，即應為有利於被告之認定，更不必有何
    有利之證據，最高法院亦著有三十年上字第八一六號判例可資參照。
三、本件公訴人認被告甲○○涉有藥事法第八十三條第一項意圖販賣而陳列禁藥罪嫌
    ，無非是以被告業已坦承為警在其經營之西藥房內查獲 YOHIMBINE一百七十四顆
    之事實，且上開扣案物經送行政院衛生署藥物食品檢驗局鑑驗，確係經政府公告
    管制之禁藥 YOHIMBINE無訛，有該局八十八年七月十三日藥檢壹字第八八○九六
    ○○號函送之檢驗成績書在卷可稽，況被告積貯之禁藥數量非微等為其論據。訊
    據被告甲○○始終堅詞否認有違反藥事法犯行，辯稱：該藥品係二年前友人自美
    國帶回給伊，要伊拿給貿易商看看能否進口，希望能開發臺灣市場，但伊將之放
    在櫃子抽屜中，並沒有販賣等語。經查，原審訊之證人即臺北市政府北投區衛生
    所藥師李青芬結證稱：本件係伊所屬單位配合臺北市政府警察局刑事警察大隊偵
    六隊所查獲，當時被告所經營之西藥房開著，燈也亮著，但沒看到有人在買藥，
    該 YOHIMBINE一百七十四顆係由警察在調劑櫃檯下發現拿給伊看有無問題而查獲
    等情，再質諸證人即前往現場執行搜索之臺北市政府警察局刑事警察大隊偵六隊
    員警林明華亦結證稱：該查獲 YOHIMBINE一百七十四顆係在被告店內上二樓樓梯
    旁之小架子上發現後，才請李青芬查看等語，是 YOHIMBINE一百七十四顆係由林
    明華直接搜索尋獲可以認定。繼證人林明華於原審更進而明確指證：該YOHIMBI-
    NE一百七十四顆藥，被告係和其他藥品雜置同處，伊是在抽屜內查獲等語，益見
    被告所稱該等禁藥係放在二樓樓梯旁櫃子抽屜中，非處於藥品陳列架上而為可供
    觀覽狀態，並無陳列情狀，要屬可信。要之，本件查無其他積極事證相佐，揆諸
    前揭判例意旨，自不能以推測或擬制之方法，為論罪之基礎，而逕認被告有何販
    賣禁藥之意圖。
四、原審以被告所辯各節，應可憑信，尚難僅憑被告係經營西藥房之人，並持有YOH-
    IMBINE一百七十四顆等情，遽認被告即有意圖販賣而陳列禁藥之犯行。此外，復
    查無其他積極、具體確切之證據足資認定被告有公訴人所指犯行，不能證明被告
    犯罪，而為無罪判決之諭知，經核洵無違誤。上訴意旨仍執陳詞指被告意圖販賣
    而陳列，為無理由，雖又指被告亦有寄藏情事云云，但查「寄藏」與「意圖販賣
    而陳列」其基本事實尚非同一，是否「寄藏」既非起訴所指事實，本院尚無從變
    更起訴事實而另予審酌，此部分上訴意旨亦非可取，應駁回其上訴。
據上論斷，應依刑事訴訟法第三百六十八條，判決如主文。
本案經檢察官蔡日昇到庭執行職務。
中    華    民    國    八十九    年       三       月     三十一       日
                          臺灣高等法院刑事第十二庭
                              審判長法  官  劉  景  星
                                    法  官  陳  博  志
                                    法  官  陳  志  洋
右正本證明與原本無異。
如不服本判決應於收受送達後十日內向本院提出上訴書狀，其未敘述上訴之理由者並
得於提起上訴後十日內向本院補提理由書（均須按他造當事人之人數附繕本）。
                                    書記官  顧倪 淑 貞
中    華    民    國    八十九    年       四       月       一         日


司法院資訊處製作；財團法人民間司法改革基金會備份。
